臺灣板橋地方法院刑事判決　　　　　　　94年度交訴字第34號
公訴人　台灣板橋地方法院檢察署檢察官
被　告　甲○○
上列被告因公共危險等案件，經檢察官提起公訴（94年度偵字第
161號），本院判決如下：
    主  文
甲○○服用酒類，不能安全駕駛動力交通工具而駕駛，累犯，處
有期徒刑肆月。又因過失傷害人，累犯，處有期徒刑月。又駕
駛動力交通工具肇事，致人受傷而逃逸，累犯，處有期徒刑柒月
。應執行有期徒刑壹年。
    事  實
一、甲○○前於民國（下同）92年間因恐嚇案件，經本院判處有
    期徒刑4 月，再經臺灣高等法院駁回上訴確定，於92年8 月
    27日以易科罰金執行完畢，猶不知悔改，於93年12月20日18
    時30分許，與其友人一同在丁○○臺北縣蘆洲市○○街52號
    之2 小吃店內服用米酒及保力達B 等酒類後，已達不能安全
    駕駛動力交通工具之狀態下，因要外出找另位友人，復未經
    考取普通重型機車之駕駛執照，即向丁○○借用CHS-810 號
    機車之動力交通工具，並於同日18時45分許，騎用上開機車
    沿臺北縣蘆洲市○○街38巷往三民路方向行駛，在行經上開
    路段19弄前之交岔路口處時，應注意汽車行駛時，駕駛人應
    注意車前狀況，並隨時採取必要之安全措施，且按諸當時之
    天候、光線、號誌、路況等一切情狀，復無甲○○不能注意
    之情形，竟疏未注意與其車前由丙○○所騎用，搭載其子李
    泓毅於後座之AYD- 385號機車保持安全距離，而以上開CHS-
    810 號機車之車頭自後追撞及上開AYD- 385號機車之車尾，
    致丙○○、李泓毅因之人車倒地，李泓毅並遭倒下之上開AY
    D-385 號機車壓住右腳背，因之受有右足背壓傷（惟僅紅腫
    ，未出血）之傷害。詎甲○○於上開時地騎用上開CHS-810
    號機車肇事致李泓毅受有上述之傷害後，竟僅將李泓毅自地
    上扶起後，即未親自或囑咐他人報請警員到場處理，並為事
    否要報請警員到場處理乙事與在場其他人士發生口角，嗣丙○○當面告知要報請警員到場處理後，甲○○即因其涉有無
    照及酒醉駕駛肇事，一時心虛，未經到場警員處理完畢後，
    即先行徒步逃逸離去上開肇事現場，而返回上開小吃店內。
    後因丁○○發覺甲○○獨自乙人走回店內，未見有上開CHS-
    810 號機車回來，並見甲○○未久後又離開店內，認為有異
    ，而跟著甲○○身後亦走出店內在附近查看時，始在上開肇
    事現場發現其所有上開CHS-810 號機車（按當時上開現場已
    有警員羅卓鑫到場處理，丁○○原想逕將上開CHS-810 號機
    車牽回，惟遭丙○○制止，並告以上開肇事經過，始行作罷
    ），惟仍未見甲○○到場，始在警員勸說下，先與丙○○一
    同返回其上開小吃店內協調，至甲○○離去上開小吃店後又
    再返回店內，並見得上情要再離去時，經丙○○當場發覺，
    旋即通知警員羅卓鑫到場處理，並於翌（21）日0 時45分許
    ，仍測得甲○○當時吐氣中所含酒精濃度達每公升0.54 毫
    克。
二、案經李泓毅之母丙○○訴由臺北縣政府警察局蘆洲分局報請
    臺灣板橋地方法院檢察署檢察官偵查起訴。
    理  由
一、訊據被告甲○○固坦承於上開時地服用酒類後吐氣中所含酒
    精濃度達每公升0.54毫克時，仍騎用上開CHS-810 號機車，
    並自後追撞及由告訴人丙○○所騎用，搭載李泓毅於後座之
    上開AYD-385 號機車倒地肇事，惟矢口否認有過失傷害及肇
    事後逃逸之犯行，辯稱：伊雖有追撞及告訴人丙○○所騎用
    之機車，且上開機車倒地時亦壓住李泓毅右腳背，惟李泓毅
    並未因之受有任何受傷，而告訴人於報警到場處理後，於警
    員第一次到達現場處理時，伊當時也有在場，第二次警員到
    場處理前，因當時現場有人說要打伊，伊才跑去附近躲起來
    ，惟伊亦無肇事後逃逸之行為云云。經查：
    (一)酒醉駕車部分犯行：被告於上開時地酒醉騎用上開CHS-81
      0 號機車之犯行，業據其本人迭次於警詢、偵查中及本院
      審理時均坦承不諱，核與告訴人丙○○於警詢、偵查中及
      本院審理時指訴之情節及證人丁○○於警詢及本院審理時
      證述之情節，均相符合，復有道路交通事故調查報告表、
      道路交通事故現場圖、現場照片、汽機車駕駛人酒後生理
      協調平衡檢測記錄表、刑法第185 條之3 案件測試觀察紀
      錄表各乙份，附卷可佐，足堪認定。被告上開酒醉駕車之
      犯行已臻明確，應予依法論科。
    (二)過失傷害部分：
      (1)被告於上開時地騎用上開CHS-810 號機車自後追撞及由
        告訴人丙○○所騎用，搭載被害人李泓毅於後座之上開
        AYD-385號機車車尾倒地，致被害人李泓毅遭倒下之上
        開AYD-385 號機車壓住右腳背乙情，亦據被告於本院審
        理時坦承不諱，核與告訴人丙○○於警詢、偵查中及本
        院審理時指訴之情節及證人乙○○於本院審理時證述之
        情節，均相符合，復有上開道路交通事故調查報告表、
        道路交通事故現場圖及現場照片各乙份，在卷可稽，應
        堪認定。
      (2)又被害人李泓毅於右揭時地肇事後，遭上開AYD-385 號
        機車壓住其右腳背，並因之受有右足背壓傷之傷害乙節
        ，亦據告訴人丙○○於警詢、偵查中及本院審理時指訴
        綦詳，並提出被害人李泓毅之診斷證明書乙紙可憑，亦
        堪認定。雖被告辯稱被害人李泓毅當時並未受有任何傷
        害云云，惟被害人李泓毅於上開時地遭上開AYD-385 號
        機車壓住其右腳背，因之受有右足背之壓傷乙節，業據
        告訴人丙○○指訴明確，復有上開診斷證明書乙紙可稽
        ，雖上開壓傷僅有身體外部紅腫而已，而未至流血或骨
        折之境，惟對被害人李泓毅而言，仍不失為一種侵犯他
        人身體安全之傷害結果，是被告辯稱被害人李泓毅並未
        因之受有任何「傷害」云云，顯係事後卸責之詞，不足
        採信，至為顯然。
      (3)再按「汽車行駛時，駕駛人應注意車前狀況，並隨時採
        取必要之安全措施」，道路交通安全規則第94條第3 項
        定有明文。茲本件被告於上開時地騎用上開CHS-810 號
        機車時，應注意汽車行駛時，駕駛人應注意車前狀況，
        並隨時採取必要之安全措施，且按諸當時之天候、光線
        、號誌、路況等一切情狀，復無被告不能注意之情形，
        竟疏未注意與其車前由告訴人丙○○所騎用，搭載其子
        即被害人李泓毅於後座之上開AYD- 385號機車保持安全
        距離，而以上開CHS- 810號機車之車頭自後追撞及上開
        AYD- 385號機車之車尾，致告訴人丙○○、被害人李泓
        毅因之人車倒地，被害人李泓毅並遭倒下之上開AYD-38
        5 號機車壓住右腳背，因之受有右足背壓傷（惟僅紅腫
        ，未出血）之傷害，則被告就被害人李泓毅所受上述傷
        害之結果，顯有過失責任，且其間亦存有相當之因果關
        係，至為灼然。
      (4)綜上所述，被告上開過失傷害被害人李泓毅之犯行，亦
        臻明確，應予依法論科。
    (三)肇事後逃逸部分：
      (1)被告於上開時地騎用上開CHS-810 號機車自後追撞及由
        告訴人丙○○所騎用，搭載被害人李泓毅於後座之上開
        AYD-385 號機車車尾倒地，致被害人李泓毅因之受有右
        足背壓傷之傷害乙情，業據本院認定明確，已如上述，
        合先敘明。
      (2)又被告於上開時地騎用上開CHS-810 號機車肇事後，未
        經主動或委請他人報請警員到場處理完畢後，即先行徒
        步逃逸離去上開現場乙情，業據告訴人丙○○於本院審
        理時指稱：「（這個騎車撞你的人你是否可以認出？）
        可以，就是本件被告」、「（發生撞擊後，被告有無停
        車上前查看？）發生撞擊後我與小孩都倒地，被告有停
        車過來問我小孩有無受傷，我說小孩的腳受傷，因為小
        孩一直哭，站不起來，當時被告尚未離開。後面有個我
        們不認識的計程車司機，他是義交，他看到我們倒下去
        就過來把我們扶起來。被告與計程車司機發生口角一直
        要打對方，被告向計程車司機講叫警察的話，酒駕的錢
        就要計程車司機出，之後被告還一直要打對方，我說這
        與計程車司機無關，他是基於好心，計程車司機說這情
        形就要找警察，我就打電話叫警察，被告就離開現場。
        實際上從頭到尾都是同壹個警察到車禍現場」、「（你
        與小孩倒地時，被告有無看到？）有，被告有看到我們
        跌倒」、「（當時小孩的腳有無流血？）沒有流血，但
        腳腫起來，因為機車壓到小孩的腳，.... ， 他是用另
        外壹隻腳站著而站不起來」、「（你是否當被告的面說
        要報警？）有。他知道我要報警」、「（你說要報警後
        ，你打電話給警察？）是的，是我打電話的」、「（在
        你說要報警之後，到警察來現場期間，被告有無留在現
        場？）沒有。他就走掉了」、「（你說載小孩，小孩坐
        哪裡？）後座」、「（被告離開車禍現場後，有無再回
        來現場？）沒有」、「（後來丁○○是否有到車禍現場
　　　　，並且後來你有與他一起回到他的店裡？）有」、「（
  　　　你後來有無再見到被告？）後來我與丁○○回到店裡，
　　　　剛好被告要從店裡出來，我又打電話報警，因為先前警
　　　　察離開是去找被告，因為警察有問丁○○是否認識被告
　　　　，丁○○說不認識，警察問我被告穿什麼衣服，往哪個
　　　　方向離開，我說被告往長安街方向走，警察就去找」、
  　　　「（之後警察有到丁○○的店內並在那裡見到被告？）
　　　　對」等語明確，核與證人丁○○於本院審理時證稱：「
  　　　（之後這輛車與人發生車禍，你何時知道的？怎麼知道
　　　　？）後來約二十分鐘左右，被告又進來店裡，與他朋友
　　　　交談，我覺得奇怪他向我借機車怎麼走路回來，我就向
　　　　我太太說我去看看，就看到我的機車在車禍現場那邊」
　　　　、「（你將機車鑰匙交給被告時，他的朋友是否還在店
　　　　內？）是的」、「（你在警詢時陳述你將機車鑰匙交給
  　　　被告後，由他騎出你的店裡面，是否如此？）是的。是
　　　　由他騎車出我的店門口，我的機車原來放在我的店門口
　　　　，我有看到」、「（車禍現場離你的店多遠？）約兩百
  　　　公尺」、「（你說你與你太太說了之後就離開店裡，到
　　　　車禍現場看到你的機車，你怎麼知道你的機車停在那裡
　　　　？）我自己走出去慢慢找，我自己出去走走看，就看到
　　　　我的機車在車禍現場」、「（警詢時你說被告與他朋友
　　　　講完話就往店外走，你跟在他後面，後來才發現你的車
　　　　子遺留在車禍現場，是否如此？）被告回到店內與他朋
　　　　友交談之後又離開走了，我覺得奇怪才在他離開之後也
　　　　出去店外。我不是跟在被告後面，我出去時，已經看不
　　　　到他人了」、「（你到達你機車停放現場時，警察是否
  　　　已經在場？）我到場時已經有壹個警察在那裡，他問我
　　　　機車是否我的，我說對，他又問是否我撞到人家，我說
　　　　不是我騎的，他又問是誰騎的，我說我也不認識，他問
　　　　我是否要和解，我說不是我騎車撞的，如何和解，警察
　　　　要我找騎車的人出來，我說我沒有看到他，警察就要我
　　　　去和解，接著這個警察就走了。後來又有另外壹個警察
　　　　來到現場，也是問同樣的問題。後來我與告訴人丙○○
　　　　就回到我的店內，因為我說到我店裡面去講，因為我在
　　　　做生意，回到店內被告與他朋友並不在店內，之前他的
　　　　朋友已經先付帳，與被告一起離開，後來我們在聊天時
　　　　，被告進來我們店裡，我就說就是這個人騎車的。之前
　　　　我到現場時我想把機車牽走，但是告訴人不讓我牽，他
　　　　說這輛機車有撞到人」、「（在車禍現場與你的店內，
　　　　你是否看到有人要打被告？）沒有看到。被告到我店裡
  　　　來後，我就叫他們自己談，我就忙自己的生意。當時警
　　　　察並沒有到我店裡」、「（後來有無警察到你店裡？）
　　　　有，好像是告訴人打的電話」、「（你先前到達車禍現
  　　　場時有無看到被告？）沒有。是後來我們回到店內後他
　　　　才回到店裡」等語相符，復有警員羅卓鑫所填製載明被
　　　　告「駕駛機車肇事後逃逸，為警查獲」等語之舉發違反
　　　　道路交通管理事件通知單影本及載明被告「肇事逃逸」
　　　　之台北縣政府警察局蘆洲分局道路交通事故肇事人自首
　　　  情形紀錄表各乙紙，在卷可佐，應堪採信。
      (3)雖被告辯稱當時係因有人要打他，他才躲在附近樹下，
        其並沒有逃逸離去上開肇事現場云云。惟被告此部分所
        辯，不僅核與告訴人丙○○上開指訴之情節不符，亦核
        與證人丁○○及警員羅卓鑫所依法填製上開舉發違反道
        路交通管理事件通知單、道路交通事故肇事人自首情形
        紀錄表等公文書之記載矛盾，而證人丁○○於本院審理
        時亦證稱其在上開小吃店內及肇事現場均未見有人要毆
        打被告等語明確，且肇事後，告訴人丙○○已向被告本
        人當場表明要報請警員到場處理，事後亦確有警員羅卓
        鑫到場，則衡諸上情，告訴人丙○○既已報警處理，欲
        循司法途徑救濟，是告訴人丙○○不僅應無再對被告其
        人施以任何毆打暴力之可能，且告訴人丙○○與被害人
        李泓毅2 人分別為一弱質婦女及稚弱孩童之輩，而上開
        肇事現場復為一人車往來頻繁、附近住家眾多之地，告
        訴人丙○○焉有在上開公然環境下，獨自乙人逕對身為
        成年力壯之被告施以暴力毆打之可能，又被告就其所辯
        稱要毆打他之其他人之相關年籍資料或特徵等，復未提
        出任何積極事證為憑，是被告此部分所辯，顯亦係其事
        後卸責之詞，自不足採信。
      (4)至於證人乙○○雖於本院審理時辯稱肇事後其有見被告
        都在現場附近，並未有逃逸離去上開現場云云，惟證人
        乙○○上開證述之詞，不僅核與告訴人丙○○及證人丁○○2 人上開供述之情節，均不相符，亦核與被告於本
        院審理時曾供稱其確曾離開過上開肇事現場，返回丁○○上開小吃店乙節不符及本院上開認定之結果矛盾，且
        在本件車禍案件中，被告乃係自後追撞他人機車之肇事
        人，告訴人丙○○及被害人李泓毅2 人，則係受有損害
        之人，加以被告當時復係無駕駛執照且酒醉騎用上開CH
        S-810 號機車肇事，肇事過失情節菲輕，則證人乙○○
        焉有可能在場時均能「全程隨時」注意及被告身在何處
        ，而置幼弱之被害人李泓毅於不顧之理，且被告亦供承
        其確曾離去過上開肇事現場，返回丁○○上開小吃店內
        乙節屬實，是當此一時刻，證人乙○○又焉能注意及被
        告身在何處之可能，是證人乙○○上開證述之詞，容有
        偏頗及迴護被告之嫌，而不足為有利被告認定之憑據，
        至為灼然。
      (5)綜上所述，被告上開肇事逃逸之犯行亦臻明確，應予依
        法論科。
二、核被告所為，係犯刑法第185 條之3 之服用酒類，不能安全
    駕駛動力交通工具而駕駛罪、同法第185 條之4 之駕駛動力
    交通工具肇事，致人受傷而逃逸罪及同法第284 條第1 項前
    段過失傷害罪。被告於上開時地未經考取普通重型機車之駕
    駛執照，復於服用酒類後，吐氣中所含酒精濃度達每公升0.
    54毫克時，仍駕駛上開CHS-810 號機車肇事，致被害人李泓
    毅因之受有上述之傷害，就所犯上開過失傷害罪，應依道路
    交通管理處罰條例第86條第1 項之規定，加重其刑。被告就
    所犯上開3 罪間，其犯意各別，要件不同，應予分論並罰。
    又被告前於92年間因恐嚇案件，經本院判處有期徒刑4 月，
    再經臺灣高等法院駁回上訴確定，於92年8 月27日以易科罰
    金執行完畢，此有被告之台灣高等法院被告前案紀錄表乙份
    可稽，其復於其後5 年內，再犯有期徒刑以上之上開3 罪，
    均為累犯，應依刑法第47條之規定，均加重其刑，並就上開
    過失傷害罪，依法遞加重之。爰審酌被告明知其於上開時地
    並無普通重型機車之駕駛執照，復已服用酒類達酒醉之程度
    ，竟仍騎用上開CHS-810 號機車，復應且能注意車狀況，竟
    疏未注意及之而追撞前車肇事，致被害人李泓毅因之受有上
    述之傷害，並於肇事後逕行逃逸離去上開肇事現場，足生危
    害於公共行車及用路人之安全，並已損及被害人李泓毅之權
    益及被告犯罪後之態度等一切情狀，量處如主文所示之刑，
    並定其應執行之刑，以示懲儆。
據上論斷，應依刑事訴訟法第299 條第1 項前段，刑法第185 條
之3 、第185 條之4 、第284 條第1 項前段、第47條、第51條第
5 款，道路交通管理處罰條例第86條第1 項，罰金罰鍰提高標準
條例第1 條前段，判決如主文。
本案經檢察官黃仙宜到庭執行職務。
中　　華　　民　　國　　94　　年　　9 　　月　　21　　日
      　　　　　　　交通法庭  審判長法　官　戴嘉清
　　      　　　　　                法　官　陳信旗
                                    法　官　林晏鵬
以上正本證明與原本無異
如不服本判決應於送達後10日內向本院提出上訴狀
    　　　　　　　　　　　　　　　　書記官　陳君偉
中　　華　　民　　國　　94　　年　　9 　　月　　21　　日
得上訴。
附錄法條：刑法第185條之3、第185條之4、第284條
